【裁判字號】    98,審交易,538
【裁判日期】    990119
【裁判案由】    過失致死等
【裁判全文】
臺灣士林地方法院刑事判決           98年度審交易字第538號
公  訴  人  臺灣士林地方法院檢察署檢察官
被      告  乙○○
上列被告因過失致死等案件，經檢察官提起公訴（98年度偵字第
12903號），本院判決如下：
    主  文
乙○○犯過失致人於死罪，處有期徒刑捌月；又犯不能安全駕駛
動力交通工具罪，處有期徒刑月。應執行有期徒刑拾月。
    事  實
一、乙○○於民國98年9 月4 日晚間11時許，在臺北縣樹林市○○路「天晴卡拉OK」與友人飲用啤酒後，由其兄丙○○駕駛
    車號8K-1661 號自用小客車，搭載乙○○、丁○○及吳承儒
    等人前往臺北縣石門鄉十八王公廟遊憩，乙○○復於途中飲
    用含有酒精之保力達Ｂ飲料。旋於同年月5 日凌晨2 時5 分
    ，乙○○明知其並未領有小客車駕駛執照，且因飲酒已達不
    能安全駕駛動力交通工具之程度，猶接手駕駛上揭自用小客
    車，載送丙○○、吳承儒與丁○○等人返家，於行經省道台
    二線32.9公里處，本應注意該路段速限為每小時70公里，不
    得超速，且應注意車前狀況，而依當時為夜間有照明、無障
    礙物，視距良好之路況，並無不能注意之情形，乙○○仍疏
    未注意，貿然以每小時100 公里之高速行駛，復因受酒精影
    響，操控力降低，致其所駕駛之上揭自用小客車失控衝撞道
    路中央分隔島後，再撞擊路旁水泥山壁，並再撞上中央分隔
    島而肇事，致其車內右後座之乘客吳承儒因強力撞擊而彈出
    車外，進而受有硬腦膜下血腫、嚴重腦水腫、顏面及頸部多
    處擦傷及撕裂傷等傷害（至於同車乘客丙○○、丁○○受傷
    部分，均未據提出告訴），雖經送往基隆長庚醫院急救，延
    至同年月7 日21時10分，仍因顱內出血不治死亡。乙○○於
    肇事後，於其上開犯行未為任何有偵查犯罪職權之公務員知
    悉前，向前往現場處理之員警童誌良表明為車禍肇事當事人
    而接受裁判，經警於同月5 日凌晨5 時43分，測得乙○○呼
    氣所含酒精濃度達每公升0.69毫克，並查悉上情。
二、案經被害人吳承儒之父甲○○訴由臺北縣政府警察局金山分
    局報告臺灣士林地方法院檢察署檢察官偵查起訴。
    理  由
一、證據能力之判斷：按被告以外之人於審判外之言詞或書面陳
    述，除法律有規定者外，不得作為證據，刑事訴訟法第159
    條第1 項固定有明文，惟被告以外之人於審判外之陳述，雖
    不符合同法第159 條之1 至第159 條之4 規定，但經當事人
    於審判程序同意作為證據，法院審酌該言詞陳述或書面陳述
    作成時之情況，認為適當者，亦得為證據，當事人、代理人
    或辯護人於法院調查證據時，知有第159 條第1 項不得為證
    據之情形，而未於言詞辯論終結前聲明異議者，視為有前項
    之同意，此觀同法第159 條之5 規定即明。查本判決後開引
    用各該被告以外之人於審判外之陳述（包含書面陳述），皆
    屬傳聞證據，惟當事人雖知上開證據資料為傳聞證據，但於
    本院審判期日中均表示無意見而不予爭執，且迄至言詞辯論
    終結前亦未再聲明異議，本院審酌上開證據資料製作時之情
    況，尚無違法不當及證明力明顯過低之瑕疵，亦認為以之作
    為證據應屬適當，揆諸前開規定，爰逕依刑事訴訟法第159
    條之5 規定，認前揭證據資料均例外有證據能力，合先敘明
    。
二、上揭犯罪事實，業據被告乙○○於警詢時、偵查中、本院準
    備程序及審理時迭承不諱（參見臺灣士林地方法院檢察署98
    年度偵字第12903 號卷第4 頁至第6 頁，第46頁至第47頁；
    本院卷第10頁至第11頁及第20頁），核與證人丙○○於警詢
    時證述被告於伊駕車前往接載吳承儒之途中，曾飲用保力達
    Ｂ，及嗣後係由被告駕車載送渠等離開十八王公廟等語（參
    見同上偵卷第16頁至第18頁）及證人丁○○於警詢時證述被
    告於案發當時以時速約100 公里之速度駕駛車輛，因對於車
    前狀況來不及反應，始將方向盤左打而撞上分隔島護欄（參
    見同上偵卷第13頁至第15頁）等情相符；此外，並有警製道
    路交通事故現場圖、調查報告表（一）、（二）、酒精測定
    紀錄表及台北縣政府警察局金山分局道路交通事故肇事人自
    首情形記錄表各1 份、臺北縣政府警察局舉發違反道路交通
    管理事件通知單2 紙及現場照片20幀等件在卷可稽（附於同
    上偵卷第21頁至第36頁、第38頁至第39頁）；又被害人吳承
    儒於本件車禍發生後，隨即送往基隆長庚醫院急救，經診斷
    受有硬腦膜下血腫、嚴重腦水腫、顏面及頸部多處擦傷及撕
    裂傷等傷害，雖經救治，仍因顱內出血不治死亡等情，業經
    告訴人即被害人之父甲○○於警詢時指述在卷（參見同上偵
    卷第11頁至第12頁），並經臺灣士林地方法院檢察署檢察官
    督同法醫師相驗無誤，復有基隆長庚紀念醫院診斷證明書、
    臺灣士林地方法院檢察署檢驗報告書、相驗屍體證明書各1
    份及相驗照片12幀等件在卷可資佐證（附於臺灣士林地方法
    院檢察署98年度相字第574 號卷第38頁、第45頁至第53頁及
    60 頁 至第65頁），是被告駕駛車輛肇事之過失犯行，與被
    害人死亡之結果間，確有相當因果關係無訛。綜上各情，足
    認被告自白與事實相符，可以採信，本案事證至為明確，被
    告犯行堪以認定，應依法論科。
三、核被告乙○○所為，係犯刑法第185 條之3 服用酒類不能安
    全駕駛動力交通工具而駕駛罪及刑法第276 條第1 項過失致
    人於死罪。按汽車駕駛人無駕駛執照駕車或酒醉駕車，因而
    致人受傷或死亡，依法應負刑事責任者，加重其刑至2 分之
    1 ，道路交通管理處罰條例第86條第1 項定有明文，查被告
    係無駕駛執照之人，復因飲酒後已達不能安全駕駛動力交通
    工具之狀態（其於同日肇事後之凌晨5 時43分，所測得呼氣
    酒精濃度仍達每公升0.69毫克），猶駕駛車輛而肇事，並致
    被害人吳承儒死亡，而觸犯過失致死罪，業據認定如前，是
    依上開規定，自應依法就其所犯過失致死罪部分加重其刑；
    又被告於肇事後，在有偵查權之機關或公務員發覺其犯罪前
    ，主動向前往現場處理本件車禍之員警童誌良承認其為肇事
    人，並接受裁判，有台北縣政府警察局金山分局道路交通事
    故肇事人自首情形記錄表1 紙在卷可按（附於同上偵卷第36
    頁），應認已符合自首要件，爰依刑法第62條前段之規定，
    就被告所犯過失致死罪部分減輕其刑，並就其所犯該罪之加
    重減輕等情形，依法先加後減之。至其所犯公共危險罪部分
    ，因被告係於肇事後經送醫診治，並經臺北縣政府警察局金
    山分局交通分隊員警據報前往處理及對被告實施酒測，而於
    酒精測定紀錄表及警製調查筆錄上留存指印，顯見有偵查犯
    罪職權之司法警察已知悉該犯罪事實與犯罪之人，是核此部
    份尚與上開自首之規定有間，附此敘明。被告所犯上開2 罪
    ，犯意各別，行為互殊，應予分論併罰。爰審酌被告飲酒後
    仍無照駕駛車輛，果因不勝酒力而肇事，造成同車被害人因
    而枉送年輕生命，家屬哀慟逾恆，犯罪所生危害甚鉅，其無
    照超速酒後駕車肇事之過失程度嚴重，犯後雖坦承犯行，並
    承諾於98年12月16日前給付被害人家屬新臺幣1 百萬元之民
    事賠償，惟並未依約履行之犯後態度（有調解筆錄1 紙及陳
    報狀1 份可稽，附於本院卷第13頁至第15頁、第25頁），並
    其生活狀況及智識程度等一切情狀，分別量處如主文所示之
    刑及依法定其應執行刑，以示懲儆。
據上論斷，應依刑事訴訟法第284 條之1 、第299 條第1 項前段
，道路交通管理處罰條例第86條第1 項，刑法第185 條之3 、第
276 條第1 項、第62條前段、第51條第5 款，刑法施行法第1 條
之1 ，判決如主文。
本案經檢察官張紜瑋到庭執行職務。
中    華    民    國    99    年    1     月    19    日
                  交通法庭法  官  吳祚丞
以上正本證明與原本無異。
如不服本判決應於收受判決後10日內向本院提出上訴書狀，並應
敘述具體理由；其未敘述上訴理由者，應於上訴期間屆滿後20日
內向本院補提理由書（均須按他造當事人之人數附繕本）「切勿
逕送上級法院」。
                          書記官  丁梅芬
中    華    民    國    99    年    1     月    19    日
附錄論罪科刑法條：
刑法第185 條之3
服用毒品、麻醉藥品、酒類或其他相類之物，不能安全駕駛動力
交通工具而駕駛者，處 1 年以下有期徒刑、拘役或科或併科 15
萬元以下罰金。
刑法第276條
因過失致人於死者，處 2 年以下有期徒刑、拘役或 2 千元以下
罰金。


司法院資訊處製作；財團法人民間司法改革基金會備份。
